【裁判字號】    90,上易,51
【裁判日期】    900130
【裁判案由】    詐欺
【裁判全文】
臺灣高等法院臺南分院刑事判決          九十年度上易字第五十一號  Ａ
      上  訴  人
      即  被  告  丙  ○  ○
      選任辯護人  林  永  發  律師
右上訴人因詐欺案件，不服臺灣臺南地方法院八十八年度易字第三二六０號中華民國
八十九年十一月二十一日第一審判決（起訴案號：臺灣臺南地方法院檢察署八十八年
度偵字第七三五三號），提起上訴，本院判決如左：
      主      文
原判決撤銷。
丙○○共同連續意圖為自己不法之所有，以詐術使人將本人之物交付，處有期徒刑肆
月，如易科罰金以參佰元折算壹日。
      事      實
丙○○與林姓等二名不詳姓名已成年男子，共同基於意圖為自己不法所有之概括犯意
，於民國（下同）八十八年五月二十三日，由該二名不詳姓名男子在報紙刊登「富豪
休閒中心誠徵男司機」之廣告，佯以介紹擔任該公司男公關，但須先繳付一定保證金
為由，連續於同年月二十七日十六時三十分許，由其在台南市東帝士百貨公司前，向
不詳男子詐騙取得新台幣（下同）九百元及手機一支（丙○○變賣得款三百元）；又
於同年六月二日十四時三十分許，在上址由其向另名不詳男子詐得一萬五千元（丙○○取得二千元，餘一萬三千元則依指示匯入冒用之蕭文明帳戶），嗣於同年六月七日
二十一時許，甲○○因先前被詐騙為誘捕歹徒，而委請乙○○以行動電話聯絡其至台
南市火車站前，欲以相同手法向乙○○詐騙六萬元尚未得手時，始為警當場查獲。案
經嘉義縣警察局移送台灣台南地方法院檢察署檢察官偵查起訴。
      理      由
一、訊據上訴人即被告丙○○，固不諱言有為右揭向二不詳姓名者取得各該財物，及
    欲向被害人乙○○取款時，為警當場查獲之事實；惟矢口否認有何詐欺之犯行，
    並辯稱：其亦係遭該二名不詳姓名林姓男子欺騙而為被害人，因其向該二不詳姓
    名被害人取款，均係該施詐者其他人先聯絡好後，始交由其出面去收取保證金，
    其不悉該收款之行為係詐欺云云。經查被告自白部分，核與被害人乙○○在警訊
    中指述之情節相符，並有報紙分類廣告一則、郵政國內匯款執據一紙、及被告自
    書之犯罪紀事紙一紙，附於警卷足稽（見嘉警刑經字第一四八一八號卷第六、十
    、十一頁）。次參諸被告在警訊中所自承：「我所知道的繳交保證金後並沒有分
    派給應徵者工作，衹是要騙取他們的保證金而已」等語（見仝上警卷第二頁），
    被告既明知並未給應徵者工作，猶代該集團向不知情之受騙者收取保證金，其就
    該詐術之內容不僅知之甚詳，更係基於該詐術向陷於錯誤者收取財物，姑不論其
    是否僅參與收取保證金之工作而已，其就本件詐欺犯行之實施，顯有與該二名不
    詳姓名林姓男子間，自始即具不法所有之意圖，並互相利用他方之行為，以遂行
    犯罪之目的無疑。被告所辯前詞，要屬畏罪卸責之飾詞，無足取信，被告之犯行
    洵堪認定，應予依法論科。
二、核被告先後兩次向不詳姓名者詐取財物，均係犯刑法第三百三十九條第一項之詐
    欺取財罪（第三次向被害人乙○○詐財未遂部分並不構成犯罪，理由詳如後述）
    。其就本件詐欺取財犯罪之實施，與另兩名林姓成年男子間，具有犯意之聯絡及
    行為之分擔，均為共同正犯。其先後兩次詐欺取財犯行，時間緊接，犯罪構成要
    件相同，顯係基於概括犯意反覆為之，請依連續犯規定以一罪論，並依法加重其
    刑。原審據予論罪科刑，固非無見。惟查原判決未明確認定共犯之人數，及認被
    告詐騙被害人乙○○部分，亦成立詐欺未遂之罪名，均尚有未洽。被告上訴意旨
    ，全然否認犯罪，指摘原判決不當，雖無足取；惟原判決既有可議，自應由本院
    原判決予以撤銷改判。爰審酌被告之素行、犯罪之動機、目的、方法、手段、被
    害人所受損害、及其犯後態度等一切情狀，改對其量處有期徒刑四月。又按九十
    年一月四日修正，同年月十日經總統公布施行之刑法第四十一條規定：「犯最重
    本刑為五年以下有期徒刑之罪，而受六月以下有期徒刑或拘役之宣告，因身體、
    教育、職業、家庭之關係或其他正當事由，執行顯有困難者，得以一元以上三元
    以下折算一日，易科罰金。但確因不執行所宣告之刑，難收矯正之效，或難以維
    持法秩序者，不在此限。」，及該易科罰金之折算標準，亦據罰金罰鍰提高標準
    條例第二條前段規定，就其原定數額提高為一百倍折算一日。爰併依各該規定諭
    知如易科罰金以三百元折算一日之標準。
三、公訴意旨另略以：被告上開欲對被害人乙○○詐騙六萬元未得逞部分，亦犯有
    刑法第三百三十九條第三項、第一項詐欺取財未遂之罪嫌云云。經查被告之所以
    犯此部分犯行，係因案外人甲○○先前曾被其他歹徒詐騙過金錢，為誘捕該歹
    徒，委請乙○○佯以行動電話聯絡被告至台南市火車站前，欲使被告以相同手法
    向被害人乙○○詐騙六萬元，而伺機欲逮捕真正之歹徒而來，此觀相關警訊筆錄
    即明。據此，乙○○既係計誘被告出現，藉以伺機逮捕先前詐騙案外人甲○○之
    人，則被告本無對乙○○詐騙之意思，且事實上乙○○亦顯無被詐騙之可能，應
    認被告所為此部分不構成犯罪。惟因公訴人認與上開成罪部分，具有裁判上一罪
    之連續犯關係，依審判不可分之原則，爰不另於主文為無罪之諭知。
四、至台灣高雄地方法院檢察署八十九年度偵字第二六九０六號移送併辦意旨另略以
    ：被告於八十八年七月八日十八時三十分許，在高雄市漢神百貨公司內，以上開
    相同手法向被害人黃郁升詐得九萬五千元，因認其此部分亦涉犯有上開詐欺罪嫌
    云云部分。經查在高雄漢神百貨公司，以伴女客出遊公司徵求男工作伙伴為由，
    向被害人黃郁升詐取九萬五千元之人，既據害人黃郁升在原審當庭指認被告稱：
    並無法確認被告即係詐欺伊財物之人等語，繼辨識檢方留存之被告照片復稱：向
    伊詐取財物之人沒那麼胖等語各在卷（見原審卷第一六六頁），而被告復矢口否
    認有此部分犯行，矧被告係於八十八年六月七日，即因前案為警查獲，衡情其於
    該案偵辦中諒亦不敢再犯，此外復查無其他積極證據，足認其有此部分犯行，難
    認與上開檢察官起訴成罪之事實，具有裁判上一罪之連續犯關係，非起訴效力所
    及，本院無從併案審理，應退回檢察官另行依法處理。
五、另案外人甲○○在原審雖指稱：被告即係於八十八年五月一日，在台中市○○路
    ○段三七六號，向伊騙取三十五萬元之人云云。然查案外人甲○○於該案被騙後
    三天，即向嘉義縣警察局刑警隊報案，此有該警訊筆錄在卷足稽（見仝上警卷第
    三頁），嗣案外人甲○○委請乙○○，以行動電話聯絡騙取伊財物之人，再循線
    在台南市火車站前查獲被告，被告於八十八年六月七日經警查獲後，嘉義縣警察
    局刑警隊旋通知案外人甲○○前往指認時，當場僅稱「上次我沒有看過他」等語
    （見仝上警卷第四頁），並未明確指認被告即係在台中騙伊財物之人；詎伊竟在
    受騙三十五萬元事隔九個月餘後，在原審一反前供，明確指認被告即係騙取伊三
    十五萬元之人云云，衡情實難令人輕予採信，而為被告有此部分犯行之認定。惟
    此部分既未經檢察官起訴，復無確切證據足認係被告所為，本院自難併予審酌，
    附此敘明。
六、據上論斷，應依刑事訴訟法第三百六十九條第一項前段、第三百六十四條、第二
    百九十九條第一項前段，刑法第二十八條、第五十六條、第三百三十九條第一項
    ，修正後刑法第四十一條，罰金罰鍰提高標準條例第一條前段、第二條，判決如
    主文。
本案經檢察官蘇南桓到庭執行職務。
中    華    民    國      九十      年      一      月        三十      日
                                  臺灣高等法院臺南分院刑事第二庭
                                      審判長法官  游    明    仁
                                            法官  蘇    重    信
                                            法官  林    永    茂
右正本證明與原本無異。
不得上訴。
                                      法院書記官  楊    清    旺
中    華    民    國      九十      年      一      月     三十一       日
附錄：本判決論罪科刑法條
刑法第三百三十九條第一項：意圖為自己或第三人不法之所有，以詐術使人將本人或
                          第三人之物交付者，處五年以下有期徒刑、拘役或科或
                          併科一千元以下罰金。


司法院資訊處製作；財團法人民間司法改革基金會備份。
